臺灣臺中地方法院刑事判決　　　　　　　　　　　　九十一年度易字第一一九二號
　　公　訴　人　台灣台中地方法院檢察署檢察官
　　被　　　告　乙○○
右列被告因詐欺案件，經檢察官聲請以簡易判決處刑（九十年度偵緝字第四三一號）
，本院台中簡易庭認不宜逕以簡易判決處刑，移由本院改依通常程序判決如左：
    主  文
乙○○無罪。
    理  由
一、公訴意旨如後附簡易判決處刑聲請書所載。
二、按犯罪事實應依證據認定之，無證據不得推定其犯罪事實，又不能證明被告犯罪
    者，應諭知無罪之判決，刑事訴訟法第一百五十四條、第三百零一條第一項分別
    定有明文；再刑法上之幫助犯，以正犯已經犯罪為構成要件，故幫助犯無獨立性
    ，如無他人犯罪行為之存在，幫助犯即無由成立，最高法院六十年台上字第二一
    五九號判例參照；另刑法第三百三十九條第二項詐欺得利罪，係以施用詐術使人
    陷於錯誤，而使自己或第三人得財產上不法之利益為要件。
三、本件公訴人認被告涉犯幫助甲○○詐欺得利之罪嫌，無非係以被告之自白，及被
    告所購買之六張支票中，有三張業經票主丙○○報案失竊並掛失止付為其依據。
    然訊之被告乙○○，固坦承受甲○○之託，依報紙刊登之分類廣告，向一不知名
    男子購買六張僅蓋有發票人印章其餘空白之支票，交予甲○○作為清償積欠他人
    債務之用，惟堅詞否認有幫助甲○○詐騙他人之意思，辯稱：伊購得支票後就直
    接寄給甲○○，甲○○說他會負責付票款，伊認為不會有事，才代為購買，且甲○○僅用了其中三張票等語。
四、經查，被告雖自稱買了六張支票，惟有資料可查者僅發票人均為丙○○、付款人
    均為台中市第一信用合作社、票號分別為ＢＡ0000000、ＢＡ00000
    00、ＢＡ00000000張，而該三張支票係由被告交給甲○○作為清償積
    欠他人債務之用之事實，亦據甲○○於八十八年七月七日在警訊中陳述明確（參
    八十九年度偵字第八○三一號卷第四四頁筆錄），至於甲○○將該些支票交給何
    人清償什麼債務，其於警訊中並未敘明，本院數次傳喚其到庭說明，亦因其住居
    所不明而未果，惟證人戊○○稱：「ＢＡ0000000號之支票係甲○○給我
    的，因為我承包他的工程，支票是他給付給我的工程款，後來工程款已經全部給
    我了」，此經本院囑託台灣板橋地方法院訊問在卷，丁○○○稱：「ＢＡ000
    0000號之支票，係甲○○交給我的，是他曾經拿客票向我調現，後來因為客
    票跳票，才拿這張票換回，這張票無法兌現後他有開十張商業本票給我，結果又
    未兌現，可是他有提供一塊土地給我抵押」（參本院九十一年六月六日訊問筆錄
    ），己○○於八十八年七月十七日在警訊中稱：「ＢＡ0000000號之支票
    ，係甲○○給我的，他是因為欠我債務而給我該張支票」（參前揭偵卷第三六頁
    ），己○○嗣因住居所遷移不明，致台灣板橋地方法院無法受本院囑託為進一步
    之訊問，此經該法院以九十一年七月八日板院通刑孝字第三○一八三號函覆在卷
    ；綜上可知，甲○○交付該三張支票給戊○○、丁○○○、己○○，僅係如簡易
    處刑聲請書所載，係作為清償既存債務之用，而無另外借款或延期清償之約定，
    又甲○○交付該些支票後若無法兌現，既存之債務並不消滅，是以甲○○交付支
    票之行為，於客觀上無法取得任何財產上之利益，且甲○○交付支票所欲清償之
    債務，最終也有清償或提出擔保，可見其主觀上亦無何詐取不法利益之意圖，故
    本院認甲○○交付該三張支票之行為，與刑法第三百三十九條第二項詐欺得利罪
    之構成要件尚不符合，揆諸右揭判例意旨，被告自亦不構成幫助詐欺得利罪。此
    外，復查無任何積極證據足資證明被告有何幫助詐欺得利之犯行，依右揭條文規
    定，自應為被告無罪之諭知。
據上論斷，應依刑事訴訟法第四百五十二條、第三百零一條第一項，判決如主文。
中      華      民      國    九十一    年      八      月      一      日
                                        法    官  李  秋  娟
右正本證明與原本無異。
如不服本判決，應於判決送達後十日內向本院提出上訴狀，上訴於臺灣高等法院臺中
分院( 須附繕本 )。
                                        書記官
中      華      民      國    九十一    年      八      月      一      日
